臺灣屏東地方法院刑事判決　　　　　　 100年度訴字第1292號
公　訴　人　臺灣屏東地方法院檢察署檢察官
被　　　告　劉俊清
上列被告因違反毒品危害防制條例案件，經檢察官提起公訴（10
0 年度毒偵字第1749號），嗣被告於本院準備程序進行中先就被
訴事實為有罪之陳述，本院告知被告簡式審判程序之旨，並聽取
當事人之意見後，裁定改由受命法官獨任依簡式審判程序審理，
判決如下：
    主  文
劉俊清施用第一級毒品，累犯，處有期徒刑柒月；又施用第二級
毒品，累犯，處有期徒刑陸月。應執行有期徒刑拾壹月。
    事  實
一、劉俊清曾於民國87年間，因施用毒品案件，經觀察、勒戒，
    認無繼續施用毒品之傾向，於87年9 月14日執行完畢釋放。
    於90年間再因施用毒品案件，經強制戒治並起訴，戒治部分
    於91年11月7 日執行完畢，刑責部分經法院判處應執行有期
    徒刑8 月確定，於92年6 月21日執行完畢。另於94年及95年
    間，因施用第一、二級毒品等案件，分別經法院判處有期徒
    刑8 月、11月、1 年10月，減刑後應執行有期徒刑4 月、5
    月15日、11月確定，於96年7 月16日執行完畢。復因施用毒
    品案件，經法院判處應執行有期徒刑1 年2 月、1 年4 月確
    定，於100 年7 月3 日假釋未經撤銷視為執行完畢。詎其仍
    不知悔改、戒絕毒品，明知海洛因及甲基安非他命分別經公
    告列為毒品危害防制條例第2 條第1 項第1 、2 款之第一級
    毒品及第二級毒品，不得非法持有、施用，竟分別基於施用
    第一級毒品海洛因及第二級毒品甲基安非他命之犯意，於10
    0 年5 月5 日上午11時許，在屏東縣屏東市○○路火車站廁
    所內，分別將海洛因加水置於針筒後注入體內之方式，施用
    第一級毒品海洛因1 次，及以將甲基安非他命置於玻璃球內
    以火燒烤後，吸食所產生煙霧之方式，施用第二級毒品甲基
    安非他命1 次，嗣於同日21時30分許，在屏東縣恆春鎮○○
    路1 巷「金牌」撞球場，為警執行臨檢而盤查，復徵得其同
    意後採尿送驗，檢出海洛因代謝後嗎啡及甲基安非他命陽性
    反應，始知悉上情。
二、案經屏東縣政府警察局恆春分局報告臺灣屏東地方法院檢察
    署檢察官偵查起訴。
    理  由
一、本案被告劉俊清所犯違反毒品危害防制條例案件，並非法定
    刑為死刑、無期徒刑或最輕本刑3 年以上有期徒刑之罪，亦
    非高等法院管轄第一審之案件，而被告於本院準備程序中就
    被訴事實為有罪之陳述，本院合議庭乃裁定由受命法官獨任
    進行簡式審判程序。又簡式審判程序之證據調查，依刑事訴
    訟法第273 條之2 規定，不受同法第159 條第1 項審判外陳
    述排除之限制，再被告對於卷內之各項證據，亦不爭執證據
    能力，故卷內所列之各項證據，自得作為證據，先予敘明。
二、上揭事實，業據被告坦承不諱，而被告為警所採集之尿液檢
    體，經送請台灣檢驗科技股份有限公司以酵素免疫分析法及
    氣相層析質譜儀法檢驗，結果呈嗎啡及甲基安非他命陽性反
    應，有該公司100 年5 月29日編號KＺ000000000000號濫用藥
    物尿液檢驗報告及尿液採尿液送檢人真實姓名對照表各1 份
    在卷足憑（見警卷第13、14頁），堪認被告前開自白與事實
    相符。
三、按毒品危害防制條例於92年7 月9 日修正公布，自93年1 月
    9 日施行，其中第20條、第23條將施用毒品之刑事處遇程序
    區分為「初犯」、「5 年內再犯」、「5 年後再犯」。依其
    立法理由之說明：「初犯」，經觀察、勒戒或強制戒治，應
    為不起訴處分或不付審理之裁定；經觀察、勒戒或強制戒治
    執行完畢釋放後，「5 年內再犯」者，因其再犯率甚高，原
    實施之觀察、勒戒及強制戒治既已無法收其實效，爰依法追
    訴或裁定交付審理。至於經觀察、勒戒或強制戒治執行完畢
    釋放，「5 年後再犯」者，前所實施之觀察、勒戒或強制戒
    治已足以遮斷其施用毒品之毒癮，為期自新及協助其斷除毒
    癮，仍用「初犯」規定，先經觀察、勒戒或強制戒治之程序
    。從而，依修正後之規定，祇於「初犯」及「5 年後再犯」
    2 種情形，有其追訴條件之限制，即須於初犯經觀察、勒戒
    或強制戒治釋放後，5 年內均無施用毒品之行為，始能認其
    前所實施之觀察、勒戒或強制戒治已足遮斷毒癮，而得於5
    年後再犯時，再予適用初犯之規定，重行觀察、勒戒等程序
    。倘5 年內已經再犯，經依法再為保安處分或追訴處罰，縱
    其第3 次（或第3 次以上）施用毒品之時間，在初犯之保安
    處分執行完畢釋放5 年以後，即與「5 年後再犯」之情形有
    別，且因已於「5 年內再犯」，顯見其再犯率甚高，原實施
    觀察、勒戒或強制戒治，已無法收其實效，自無再經觀察、
    勒戒及強制戒治之必要，應由檢察官逕行起訴，始符新法修
    正之本旨（最高法院97年第5 次刑事庭會議決議、97年度台
    非字第540 號判決參照）。查本案被告前因施用毒品案件，
    經法院裁定令入戒治處所施以強制戒治，於執行完畢釋放後
    5 年內再犯施用毒品罪，復經追訴及判處罪刑確定等情，有
    臺灣高等法院被告前案紀錄表在卷可稽，是本案被告所為施
    用毒品之犯行，距離前開強制戒治執行完畢釋放雖已逾5 年
    ，惟被告於上開強制戒治執行完畢釋放後5 年內，既已再犯
    施用毒品罪，並經追訴、處罰，揆諸前揭說明，其本次犯行
    即與毒品危害防制條例第20條第3 項所稱之「5 年後再犯」
    有別，是公訴人依法追訴，於法並無不合，本院自應依法論
    科。
四、查海洛因、甲基安非他命分屬毒品危害防制條例第2 條第2
    項第1 款、第2 款所規定之第一級毒品及第二級毒品，均不
    得非法持有及施用。是核被告前開所為，分別係犯毒品危害
    防制條例第10條第1 項施用第一級毒品及同條第2 項之施用
    第二級毒品罪。其持有毒品復進而施用，持有毒品之低度行
    為，各為施用毒品之高度行為所吸收，均不另論罪。其所犯
    上開2 罪，犯意各別，行為互殊，應予分論併罰。又查被告
    前有如事實欄所示之科刑及執行情形，有臺灣屏東地方法院
    檢察署刑案資料查註紀錄表、臺灣高等法院被告前案紀錄表
    各1 份附卷足憑，其於刑之執行完畢後5 年內，故意再犯本
    件有期徒刑以上之2 罪，皆為累犯，均應依刑法第47條第1
    項加重其刑。查被告係在有偵查犯罪職權之警員尚未發覺其
    本件犯行之前，即主動向警員供出本件犯行，並接受裁判，
    有查獲施用毒品案件報告表1 份在卷可查（見警卷第12頁）
    ，合於自首之規定，爰均依刑法第62條前段規定減輕其刑，
    並均依法先加重後減輕之。爰審酌被告前經觀察、勒戒、強
    制戒治後，仍未戒斷其施用毒品之惡習，顯見其無戒斷決心
    ，惟念其坦承犯行，且施用毒品行為於本質上係屬自我戕害
    行為，反社會性之程度尚屬較低，暨其智識程度為國中肄業
    、經濟狀況為小康等一切情狀，分別量處如主文所示之刑，
    並定其應執行刑。
據上論斷，應依刑事訴訟法第273 條之1 第1 項、第299 條第1
項前段，毒品危害防制條例第10條第1 項、第2 項、刑法第11條
、第47條第1 項、第62條前段、第51條第5 款，判決如主文。
本案經檢察官潘國威到庭執行職務。
中    華    民    國   100    年    11    月    16    日
                  刑事第一庭    法  官  蕭筠蓉
以上正本證明與原本無異。
如不服本判決應於收受判決後10日內向本院提出上訴書狀，並應
敘述具體理由；其未敘述上訴理由者，應於上訴期間屆滿後20日
內向本院補提理由書（均須按他造當事人之人數附繕本）「切勿
逕送上級法院」。
中    華    民    國  100     年    11    月    16    日
                                書記官  張語恬
附錄本判決論罪科刑法條：
毒品危害防制條例第10條第1、2項：
施用第一級毒品者，處6月以上5年以下有期徒刑。
施用第二級毒品者，處3 年以下有期徒刑。